臺灣雲林地方法院刑事判決　　　　　　　　　　　　　九十三年度簡上字第一號
　　上　訴　人　台灣雲林地方法院檢察署檢察官
　　被　　　告　甲○○
右列上訴人因被告違反洗錢防制法案件，不服本院斗六簡易庭九十二年度六簡字第三
八九號，於中華民國九十二年十月三十日第一審判決（聲請簡易判決處刑書：台灣雲
林地方法院檢察署九十二年度偵字第二五四０號），提起上訴，本院管轄第二審之合
議庭判決如左︰
    主  文
原判決撤銷。
甲○○幫助意圖為自己不法之所有，以恐嚇使人將本人之物交付，處有期徒刑六月。
如易科罰金，以佰元折算壹日。犯罪所得新台幣壹萬參仟貳佰元沒收。
    事實及理由
一、犯罪事實：
    甲○○預見當前社會上常見之經濟犯罪者，經常收購他人在金融機構開戶之存摺
    、提款卡等使用，做為其向社會大眾騙取財物或恐嚇取財等犯罪時，讓受害者匯
    入款項，藉此達到詐騙、恐嚇財物及事後逃避追緝之目的。因他在中國時報分類
    廣告看到「全省安全電話有保固、存摺、0000000000」之購買存摺廣告。由於甲
    ○○沒有正當職業，為販賣存摺換取現金花用，雖預見廣告者之上述犯罪意圖，
    仍基於縱使犯罪者持以犯罪，亦在所不惜之幫助犯意，於九十二年三月起至同年
    四月中旬間，多次打如上行動電話與自稱「吳代書」者連絡後，分別以之前或之
    後向十二家（起訴書漏列一家－編號十二號）銀行開戶所取得如附表所示帳戶之
    存摺及提款卡，以每一帳戶新台幣（下同）約一千元之代價，出售予「吳代書」
    。分五、六次販售，每次出售二、三本。甲○○接續以快遞將存摺等寄送到雲林
    縣「吳代書」指定之地點。「吳代書」再將對價款項匯入建華銀行第00000
    000000000號甲○○帳戶內。甲○○共得款一萬三千二百元。因甲○○
    提供附表所示之帳戶，幫助「吳代書」等恐嚇取財之犯罪集團使用，而有陳杏珍
    所有之車號ＣＫ－三六０九號自小客車，於九十二年四月九日十四時二十分許，
    在雲林縣斗六市鎮○路○○○路口，為該犯罪集團所竊。接著有自稱「許先生」
    者打電話恐嚇陳杏珍，要求轉帳五萬元至甲○○附表一之帳戶內。陳杏珍於同日
    十九時請友人以ＡＴＭ匯款至該帳戶內，才經由「許先生」告知，在南投縣名間
    鄉○○路尋獲該車，而為警循線查獲。
二、程序部分：
    本件被告經合法傳喚，無正當理由而不到庭，依刑事訴訟法第四百五十五條之一
    第三項、第三百七十一條規定，不待被告陳述，由檢察官一造辯論而為判決。
三、認定犯罪事實所憑之證據：
  (一)、被告警訊中之供述筆錄。
  (二)、被告在檢察官面前所為之供述筆錄。
  (三)、附表所示之各家銀行開戶資料及往來明細表影本。
  (四)、被害人陳杏珍警訊中之供述筆錄。
  (五)、建華銀行第00000000000000號甲○○帳戶往來明細表影本一件
      。
  (六)、陳杏珍ＡＴＭ交易明細表影本二份。
  (七)、中國時報九十二年四月二十四日分類廣告影本一件。
  (八)、0000000000號行動電話，九十二年四月二日至同年月十一日雙向通聯紀錄。
四、證據補充說明：
  (一)、被告警訊及檢察官面前之供述筆錄，承認自九十二年三月起至同年四月中旬間
      ，多次打上述行動電話與「吳代書」者連絡後，分別以之前或之後向十二家（
      起訴書漏列一家－編號十二號）銀行開戶所取得如附表所示帳戶之存摺及提款
      卡，以每一帳戶一千元之代價，出售予「吳代書」。分五、六次販售，每次出
      售二、三本。由甲○○以快遞將存摺等寄送到雲林縣「吳代書」指定之地點。
      「吳代書」再將對價款項匯入建華銀行第00000000000000號甲
      ○○帳戶內。共得款一萬三千二百元。
  (二)、分類廣告，佐證吳代書刊登蒐購存摺廣告，及被告因該等廣告而引發犯罪動機
      ；附表所示之各家銀行開戶資料及往來明細表影本，足以佐證被告向各家銀行
      申請開戶，而取得存摺及金融卡。
  (三)、0000000000號行動電話，九十二年四月二日至同年月十一日雙向通聯紀錄，證
      明被告與「吳代書」通聯之情形。
  (四)、建華銀行第00000000000000號甲○○帳戶往來明細表影本一件
      ，證明上訴人出售存摺予「吳代書」，「吳代書」匯入共一萬三千二百元之事
      實。
  (五)、陳杏珍之供述筆錄、ＡＴＭ交易明細表影本二份，足以佐證陳杏珍被擄車勒索
      及將款項匯入上訴人所出售附表一所示銀行帳戶內。
    綜合上述證據，及被告於看到分類廣告後，約十日間，即分別向七家行庫申請開
    戶取得存摺及金融卡，連同之前已申請之五家，出售予不認識的人。依一般生活
    經驗，均以個人或家庭成員名義在銀行開戶，做為個人、家庭存款、付款或與他
    人金錢往來匯款之用。除非有不法意圖，不會有人購買不相干之人的存摺使用，
    更不可能在報章雜誌刊登廣告，大量收購存摺、金融卡。被告年二十七歲，國中
    畢業，是一位成熟的人，必然可以預知收購者之目的，他所出售的存摺、金融卡
    ，勢必被利用作為犯罪之工具。因此，他對於幫助本件犯罪集團利用其所提供之
    存摺為恐嚇取財，有不確定之故意。是其幫助恐嚇取財犯行，可以認定。
五、論罪科刑之理由：
  (一)、被告所犯罪名：刑法第三百四十六條第一項之恐嚇取財罪。被告提供存摺、金
      融卡供犯罪集團使用，以幫助其恐嚇取財，為幫助犯，應依刑法第三十條第二
      項減輕其刑。又檢察官所列恐嚇取財犯行，只有一次。雖被告先後接續多次販
      賣存摺，亦屬接續犯，不能論以連續犯。
  (二)、量刑之理由：被告曾因竊盜受緩刑之宣告，也有賭博犯罪前科。雖然其後緩刑
      期滿，但亦足證明被告品行不佳。被告雖然販賣存摺的所得不多，但被告年輕
      力壯，不願意工作靠自己勞力賺錢生活。反而意圖不勞而獲，大量販賣存摺供
      人犯罪，往往讓向社會大眾騙取財物或恐嚇取財等犯罪者，犯罪容易得逞。易
      造成社會多數人蒙受損害，及國家犯罪偵查之困難。又被告有計畫的販賣存摺
      、金融卡，所販賣存摺達十二本之多。本院審酌上述情狀，量處如主文所示之
      刑，並諭知易科罰金之標準。另外被告犯罪所得一萬三千二百元，依刑法第三
      十八條第一項第三款併予宣告沒收。
六、撤銷原審判決之理由：
    本院基於下述理由，認為檢察官之上訴有理由，原判決既有不當，應由本院將原
    判決撤銷改判：
  (一)、刑法第三百四十六條第一項之罪名，不在洗錢防制法第三條第一項所列舉罪名
      之列，亦即非洗錢防制法規範之對象。原審判決不察，依聲請簡易處刑之檢察
      官之聲請，誤引洗錢防制法第九條第二項、第十二條第一項，判處被告罪刑，
      並宣告沒收及追徵。
  (二)、被告不構成連續犯，原審論以連續犯。
  (三)、基於上述科刑理由，被告應科處較重之刑，原審未予審酌，僅量處有期徒刑三
      月。
七、檢察官於上訴時，已變更其引應適用之法條，本院予以准許，不必再引用刑事訴
    訟法第三百條變更起訴法條：
  (一)、檢察官得否變更起訴法條，我刑事訴訟法雖無直接明文規定。但新修正之刑事
      訴訟法，刑事訴訟之構造，已由職權主義，調整為改良式當事人主義。參照該
      法第二百七十三條第一項第一款規定，法院得於第一次審判期日前，傳喚被告
      或其代理人，並通知檢察官、辯護人、輔佐人到庭，行準備程序，確定起訴效
      力所及之範圍與有無變更檢察官所引應適用法條之情形。基於當事人主義訴訟
      架構之處分權主義，與及上開規定，檢察官於適當情形下，得變更起訴法條。
  (二)、檢察官變更起訴法條，應有時期上的限制：按檢察官雖得變更其起訴之法條，
      但非漫無限制。其變更是否准許，應審酌：(1)變更的時期、階段（也應考慮被
      告有受迅速裁判的權利。我憲法雖不若日本憲法第三十七條第一項規定，所有
      刑事案件，被告有受公平法院迅速而公開審判之權利的規定。但從憲法第十六
      條訴訟權之保障，及司法院訂定之各級法院辦案期限規則，限定法官之辦案期
      限，可以得到相同的解釋）。(2)變更前後的關係。(3)審理的經過（如檢察官立
      證的經過，維持原起訴法條姿態的程度；變更後被告方面防禦的內容、程度）
      。(4)對於被告突擊性的程度，變更所預測被告方面的不利益及負擔。(5)個案的
      重大性。(6)檢察官是否濫用權限。(7)被告防禦權是否顯著的受到阻礙。(8)在上
      訴審，必須以一審判決明顯有事實誤認或違反法令，而撤銷原判決之可能性。
  (三)、本院審酌：(1)本件第一審以簡易判決處刑，檢察官沒有變更起訴法條的機會。
      (2)檢察官原起訴之法條，不會成立，已如上述。所以原判決顯然違反法令，而
      必須予以撤銷。(3)檢察官所變更之法條，較原起訴之法條，法定刑最重本刑相
      同，並無顯然的不利益。(4)法條雖有變更，但事實同一，立證相同，對於被告
      之防禦權之行使並無不利益。因此，檢察官上訴時變更所引用之法條，應予准
      許，並經本院依據變更後之法條審理，自無再依職權適用刑事訴訟法第三百條
      變更起訴法條之必要。
八、適用法條：依刑事訴訟法第四百五十五條之一第三項、第三百七十一條、第三百
    六十九條第一項前段、第三百六十四條、第二百九十九條第一項前段，刑法第三
    百四十六條第一項、第三十條、第四十一條第一項前段、第三十八條第一項第三
    款、罰金罰鍰提高標準條例第一條前段、第二條，判決如主文。
中      華      民      國      九十三    年      三      月    十一    日
                                      台灣雲林地方法院刑事第一庭
                                        審判長法  官  康樹正
                                              法  官  許佩如
                                              法  官  楊欣怡
右正本證明與原本無異。
不得上訴。
                                              書記官  劉興錫
中      華      民      國      九十三    年      三      月    十一    日
附表：
    (一)、中華商業銀行南京東路分行第00000000000000號帳戶（九十二年三月二十日
        申請）。
    (二)、萬通商業銀行中山分行第00000000000000號帳戶（九十二年三月二十四日申
        請）。
    (三)、誠泰商業銀行後埔分行第000000000000號帳戶（九十二年三月二十四日申請
        ）。
    (四)、上海商業儲蓄銀行龍山分行第00000000000000號帳戶（九十二年三月三十一
        日申請）。
    (五)、台灣中小企業銀行埔墘分行第00000000000號帳戶（九十二年三月三十一日
        申請）。
    (六)、合作金庫銀行板橋分行第0000000000000號帳戶。
    (七)、慶豐商業銀行股份有限公司第00000000000000號帳戶（九十一年十一月十五
        日申請）。
    (八)、世華聯合商業銀行板橋分行第00000000000號帳戶。
    (九)、萬泰商業銀行松江分行第000000000000號帳戶（九十二年三月二十四日申請
        ）。
    (十)、華南商業銀行華江分行第000000000000號帳戶。
    (十一)、中國國際商業銀行大稻埕分行第00000000000號帳戶（九十二年三月二十四
        日申請）。
    (十二)、新竹國際商業銀行中興分行第0000000000000號帳戶。
